臺灣彰化地方法院民事裁定
111年度消債更字第11號
聲  請  人  
即債務人    陳怡靜  
代理人      張仕融律師(法扶律師)  
相  對  人  
即債權人    花旗（台灣）商業銀行股份有限公司


法定代理人  莫兆鴻   
代  理  人  陳正欽  


相  對  人  
即債權人    渣打國際商業銀行股份有限公司

法定代理人  龐維哲  



相  對  人  
即債權人    遠東國際商業銀行股份有限公司

法定代理人  周添財  


相  對  人  
即債權人    玉山商業銀行股份有限公司


法定代理人  黃男州  
代  理  人  朱逸君  
相  對  人  
即債權人    滙豐(台灣)商業銀行股份有限公司


法定代理人  麥康裕  


上列當事人聲請消費者債務清理事件，本院裁定如下：
    主  文
債務人乙○○自中華民國111年4月15日下午4時起開始更生程序。
本件更生程序之進行由辦理更生執行事務之司法事務官為之。
    理  由
一、按債務人不能清償債務或有不能清償之虞者，得依本條例所
    定更生或清算程序，清理其債務；債務人無擔保或無優先權
    之本金及利息債務總額未逾新臺幣（下同）1,200萬元者，
    於法院裁定開始清算程序或宣告破產前，得向法院聲請更生
    ，民國107年12月26日修正並公布施行之消費者債務清理條
    例（下稱消債條例）第3條、第42條第1項分別定有明文。次
    按債務人對於金融機構負債務者，在聲請更生或清算前，應
    向最大債權金融機構請求協商債務清償方案，或向其住、居
    所地之法院或鄉、鎮、市、區調解委員會聲請債務清理之調
    解；債務人為前項請求或聲請，應以書面為之，並提出財產
    及收入狀況說明書、債權人及債務人清冊，及按債權人之人
    數提出繕本或影本。協商或調解成立者，債務人不得聲請更
    生或清算。但因不可歸責於己之事由，致履行有困難者，不
    在此限；又自債務人提出協商請求之翌日起逾30日不開始協
    商，或自開始協商之翌日起逾90日協商不成立，債務人得逕
    向法院聲請更生或清算，復為消債條例第151條第1項、第2
    項、第7項及第153條所明定。再按法院開始更生程序之裁定
    ，應載明其年、月、日、時，並即時發生效力；法院裁定開
    始更生或清算程序後，得命司法事務官進行更生或清算程序
    ；必要時，得選任律師、會計師或其他適當之自然人或法人
    一人為監督人或管理人，消債條例第45條第1項、第16條第1
    項分別定有明文。
二、聲請意旨略以：聲請人即債務人乙○○現任職於雅昌實業股份
    有限公司（下稱雅昌公司），每月收入約新台幣（下同）26
    ,172元，前因積欠金融機構債務無法清償，曾於90年代間與
    最大金融機構債權人甲○商業銀行股份有限公司（下稱甲○銀
    行）達成前置協商，約定每月還款約7,000元，於前夫協助
    下持續繳款約5年，惟離婚後即無力再繳款而毀諾，伊毀諾
    實因不可歸責於己之情事致履行有困難，又聲請人主張其無
    擔保或無優先權之債務總額為580,055元，未逾1,200 萬元
    ，且未經法院裁定開始清算程序或宣告破產，爰依法聲請裁
    定准予更生等語。
三、經查：
  ㈠關於前置協商部分：
    聲請人前因對金融機構負欠債務，曾於90年代間與最大金融
    機構債權人，並與最大債權銀行甲○銀行成立前置協商，約
    定自99年8月10日起，以105期，利率4％，每月還款13,079元
    之方案，惟僅依約繳款57期即毀諾，此有遠東銀行民事陳報
    狀、甲○銀行民事陳報狀在卷為憑（見本院卷第34頁至第35
    頁、第46頁至第48頁）。以聲請人每月收入扣除個人必要生
    活費及扶養費用，所餘顯無力依上開協商方案償還債務（詳
    下述），應符合消債條例所稱因不可歸責於己之事由而致履
    行有困難者，仍得聲請更生。是本件聲請，即需繼而判斷聲
    請人有無不能清償債務或有不能清償之虞之情事存在。
　㈡聲請人每月收入及財產狀況：
  1.查聲請人自陳現任職於雅昌公司，每月收入約26,172元，並
    提出聲請人存摺之影本為據（見本院卷第57頁至第60頁）。
    核諸上開存摺影本，聲請人於110年11月、12月及111年1月
    之薪資分別為22,716元、25,849元及26,039元，並領有年終
    獎金15,648元，則聲請人聲請前3個月之平均薪資為24,868
    元[計算式：(22,716＋25,849＋26,039)÷3＝24,868]，再加計
    年終獎金平均至12個月之金額1,304元，聲請人之每月平均
    月收入為26,172元（24,868＋15,648÷12＝26,172)。
  2.再經本院依職權調取聲請人勞保投保紀錄、財團法人金融聯
    合徵信中心當事人綜合信用報告─債務清理條例前置協商專
    用債權人清冊、稅務資料及財產清單、集中保管有價證券等
    資料，聲請人之勞保投保薪資為28,800元，於109年度、108
    年度所得額分別為230,551元、0元，名下除一輛普通重型機
    車（103年出廠）、3輛汽車（分別為91年、93年、94年出廠
    )及南山人壽保單外，別無其他恆產，均互可勾稽（本院卷
    第6頁至第8頁、第21頁至第23、第26頁至第27頁、第38至44
    頁），堪信聲請人所述屬實。是本院審酌上情，以每月平均
    薪資26,172元，作為計算聲請人目前償債能力之依據。
　㈢每月必要支出狀況：
　1.查聲請人自陳本件聲請前2年，每月必要支出費用為膳食費6
    ,000元、交通費1,500元、勞健保費970元、居娘家房屋代支
    出水電瓦斯費3,000元、電話及網路費1,000元、醫療費300
    元、雜支費2,000元及汽車稅金1,450元，合計為16,220元。
    雖未見其提供任何相關憑證為據，惟按債務人必要生活費用
    ，以最近一年衛生福利部或直轄市政府所公告當地區每人每
    月最低生活費1.2倍定之；而衛生福利部公告111年度臺灣省
    平均每人每月最低生活費14,230元，乘以1.2倍即為17,076
    元，是依上揭說明，債務人主張其每月個人必要生活費用為
    16,220元，合於上開說明，尚屬合理。
　2.至聲請人主張每月另需與前配偶共同扶養未成年子女2名（9
    9年、101年出生)；與配偶共同扶養未成年子女1名（107年
    生)，各支出5,000元，合計每月支出15,000元等語。此經本
    院調閱聲請人之親屬系統表、戶籍謄本（見本院卷第54頁至
    第56頁），聲請人主張每名未成年子女扶養費以5,000元計
    算，合於前開說明，尚屬合理。從而，聲請人之每月必要支
    出費用應為31,220元（計算式：16,220＋15,000＝31,220)。
　㈣循此，以聲請人每月平均收入26,172元，扣除其每月個人必
    要生活費用支出16,220元、扶養費15,000元，已無剩餘（計
    算式：26,172－16,220－15,000＝-5,048），審酌各債權人所
    陳報之債務總額達501,030元【計算式：128,407＋173,896＋1
    71,434＋27,293＝501,030】，若加上利息、違約金，其債務
    金額更高，還款期間勢必更長，審酌聲請人現年39歲，雖距
    法定退休年齡尚有26年，然其子女年紀尚幼，仍有10餘年之
    期間需支付撫養費用，並無剩餘資金可供償債，堪認聲請人
    之收支能力與經濟狀況已有不能清償債務之情事，而有藉助
    更生制度調整其與債權人間之權利義務關係而重建其經濟生
    活之必要，自應許聲請人得藉由更生程序清理債務。　
四、從而，本件聲請人已有不能清償其債務之情事，有藉助更生
    制度調整其與債權人間之權利義務關係，以重建其經濟生活
    之必要；復本件查無消債條例第6條第3項、第8條或第46條
    各款所定駁回更生聲請之事由存在，債務人之無擔保或無優
    先權之債務總額亦未逾1,200萬元，則債務人提出本件更生
    之聲請，當屬有據，揆諸首揭說明，應予開始更生程序，並
    命司法事務官進行本件更生程序，爰裁定如主文。
中　　華　　民　　國　　111 　年　　4 　　月　　15　　日
              民事第二庭    法　　　官　王姿婷
上為正本係照原本作成。
本件不得抗告。
中　　華　　民　　國　　111 　年　　4 　　月　　15　　日
                            書　記　官　吳曉玟